臺灣臺北地方法院刑事判決　　　　　　　　　　　　　九十年度易字第一六三一號
　　公　訴　人　臺灣臺北地方法院檢察署檢察官
　　被　　　告　甲○○
　　選任辯護人　卓忠三律師
右列被告因傷害案件，經檢察官聲請簡易判決處刑（九十年度偵字第一五九五八號）
，本院簡易庭認不宜以簡易判決處刑（九十年度簡字第三一三一號），改依通常程序
審理，本院判決如左：
    主  文
甲○○傷害人之身體，處拘役伍拾玖日，如易科罰金，以參佰元折算壹日。
    事  實
一、甲○○與乙○○間存有債務糾紛，甲○○經友人電話通知於民國九十年六月一日
    上午十一時許，在台北市○○○路、隆昌街口遇及乙○○，甲○○不滿乙○○未
    依協議如期償還債務，又避不見面，竟基於傷害之犯意，對乙○○施以拳腳，致
    乙○○受有顏面部左右上下眼瞼、鼻、兩頰、上下唇紅腫、瘀血，後頭部血腫、
    後頸部紅腫、左肘部擦破傷多處，及腰部、臀部紅腫等之普通傷害。
二、案經告訴人乙○○訴由台北市政府警察局萬華分局報告台灣台北地方法院檢察署
    檢察官偵查起訴。
    理  由
一、訊據被告甲○○雖不否認於右揭時地因不滿告訴人乙○○未依約償還債務而與之
    發生爭執、拉扯，惟矢口否認有何傷害告訴人之犯行，辯稱：案發當天是因其友
    人電話通知告訴人出現在西寧南路及隆昌街口，伊始趕赴該處，原係希望告訴人
    能隨同就近前往警察局或調解委員會調解，但遭告訴人拒絕，伊唯恐告訴人逃走
    藏匿，債權無法獲得清償，情急之下出手抓告訴人之手臂，告訴人掙扎之下曾經
    跌倒外，別無動手毆打告訴人之行為，伊動手抓告訴人手臂之行為亦僅是民法上
    自助行為云云。
二、雖告訴人經本院分別以告訴人及證人之身分傳喚、拘提均未到庭，然查，右開事
    實業據其於警訊中指訴明確，並有告訴人提出台北市立和平醫院九十年六月四日
    出具之診斷書一紙附卷可稽，且依診斷書記載之傷勢包括「顏面部左右上下眼瞼
    、鼻、兩頰、上下唇紅腫、瘀血，後頭部血腫、後頸部紅腫、左肘部擦破傷多處
    、腰部臀部紅腫」，其所受之傷害遍及全身上下，是否僅係被告所謂單純之依法
    行使自助行為所致之傷害？經查：
（一）被告並不否認為要求告訴人解決債務，曾與之發生爭吵及拉扯之情，又陳稱告
      訴人欠伊新台幣（下同）四百多萬，卻又不聯絡，而在案發當天伊曾要求告訴
      人一同前往警察局、調解委員會調解，或去伊家中商討，告訴人均閃閃躲躲不
      願前往，是在如此情境下，身為債權人之被告必然心急如焚，情緒更難免激動
      ，如因此而有所肢體上之動作，衡情並非不可想像。
（二）又依被告所辯，伊與告訴人拉扯過程中，告訴人曾不慎跌倒，伊也有順手拉告
      訴人之手，但不知告訴人是否因此而受傷。惟觀之告訴人所受傷害，除「左肘
      部擦破傷多處、腰部臀部紅腫」之傷勢可能係跌倒時所造成之外，實難想像單
      純跌坐於地上竟還會造成顏面部上下眼瞼、鼻、兩頰及上下唇紅腫、瘀血等如
      此多處之傷害，是被告上開辯解尚非可採。
（三）再者，告訴人之傷害如前述遍及全身上下、前後左右，如告訴人欲以自傷之方
      式誣告被告，實亦不須如此大費周章，且告訴人所受傷害除左肘部擦破傷外，
      均是紅腫、瘀血之傷，核與告訴人指訴被告未持其他器具而係以手、腳毆打之
      方式可能造成之傷害相符，告訴人一女子在面對因未能實現債權而心急如焚且
      身材壯碩之被告時，無力閃躲，以致全身上下均遭被告拳打腳踢，而造成如診
      斷書所載之傷害，實非被告辯以伊僅係行使自助行為所可能造成的，其上述辯
      詞顯非可採。
三、另查：
（一）告訴人於警訊中指陳欠被告七十餘萬元乙節，雖為被告所否認，並提出告訴人
      簽名，第三人丙○○做保證人之借款憑證、本票各一紙（債權人賴瑞卿係被告
      之同居人），以證告訴人係欠伊四百萬元，所以告訴人指訴有所瑕疵而不可採
      云云。然告訴人與被告間是債務人與債權人關係，為雙方坦承，是不問債權額
      多少，告訴人未能依約償還之情確實屬實，而被告因此情緒激動而有此行為，
      非不可想像，已如前述，故而告訴人所欠債務究係多少，與本件認定被告是否
      有告訴人所指傷害犯行，尚無直接關係，不能遽指告訴人指訴不可採。
（二）雖被告又供稱，於本件案發後，告訴人曾透過上開借款之保證人丙○○以電話
      威嚇伊，如要繼續索討債務，將告伊傷害云云，而證人丙○○經本院依法傳喚
      、拘提亦均未到庭，無從證述被告所辯是否屬實，然縱係屬實亦與被告前已該
      當之傷害罪構成要件無涉，告訴人提出或撤回告訴與否，均係告訴人權利之行
      使。
（三）復查，告訴人雖未於案發當天即向警方報案，而遲至三日後之六月四日始向和
      平醫院請領診斷書並持往警察局報案提出本件告訴。惟診斷書上所載之診斷日
      期係六月一日案發當天，且依刑事訴訟法第二百三十七條第一項之規定，告訴
      乃論之罪，其告訴應自得為告訴之人知悉犯人之時起，於六個月內為之，亦即
      告訴期間為六個月，是告訴人於六個月內何時行使其告訴權均係合法，縱有逾
      時，亦僅是法院應為不受理之判決，非指被告即為無罪，被告辯稱告訴人遲至
      案發後三日始行提出告訴，足見診斷書上之傷害並非被告所為等詞，亦非可採
      ，是被告犯行已堪認定，應依法論科。
四、核被告所為係犯刑法第二百七十七條第一項傷害罪。爰審酌被告因與告訴人間有
    債務糾紛，告訴人又不肯出面致遲遲未能解決，被告一時激憤而有本件傷害犯行
    ，且告訴人所受傷害非輕，及被告犯罪後否認犯行未能與告訴人達成和解，及其
    犯罪之手段、目的，被告之智識程度等一切情狀，量處如主文所示之刑，並諭知
    易科罰金之折算標準。
五、另公訴人於本院審理中以言詞聲請併辦意旨略以：被告甲○○於本件案發當時，
    為使告訴人乙○○與其返回住處，而當場基於妨害自由之犯意，以強暴之手法強
    拉告訴人剝奪其行動自由，惟告訴人抗拒不從，致未能將其帶回家中，因認被告
    另涉刑法第三百零二條第一項、第三項之剝奪他人行動自由未遂罪云云。
（一）按犯罪事實應依證據認定之，無證據不得推定其犯罪事實。又不能證明被告犯
      罪者，應諭知無罪之判決，刑事訴訟法第一百五十四條、第三百零一條第一項
      分別定有明文。次按事實之認定，應憑證據，如未能發現相當證據，或證據不
      足以證明，自不能以推測或擬制之方法，為裁判基礎；再以被告之自白固不得
      作為認定犯罪之唯一證據，而須以補強證據證明其確與事實相符，有最高法院
      四十年台上字第八六號判例、七十三年台上字第五六三八號判例可資參照。
（二）公訴人認被告涉有前開犯行無非以被告於偵查及本院調查中之自白為其依據，
      然查，被告於本院調查及審理中堅詞否認有何對於妨害自由犯行自白之情，辯
      稱僅係為防止告訴人避債逃匿，而要求告訴人一同前往警察局、調解委員會，
      或其家中調解而已等語；再者，告訴人於警訊中之指訴，除被告以手腳毆打外
      ，別無關於妨害自由之指控。次查，雙方於爭吵及拉扯過程中，有所肢體動作
      並非不可想像，是被告因傷害行為以手對告訴人拉扯應僅係傷害行為過程中所
      造成，尚難認此部分另涉有妨害自由之犯行，況被告堅稱對此部分並無自白，
      又無告訴人指訴，復查無其他積極證據足證被告確有公訴人併辦意旨所指之妨
      害自由犯行，然公訴人認此部分與前開論罪科刑部分有裁判上一罪關係，爰不
      另為無罪之諭知，附此敘明。
據上論斷，應依刑事訴訟法第四百五十二條、第二百九十九條第一項前段、刑法第二
百七十七條第一項、第四十一條第一項前段，罰金罰鍰提高標準條例第一條前段、第
二條，判決如主文。
本案經檢察官蔡立文到庭執行職務。
中    華    民    國      九十一    年      一      月      二十二      日
　　　　　　　　　　　　　　　　　　臺灣臺北地方法院刑事第三庭
　　　　　　　　　　　　　　　　　　    審判長法　官　徐　世　禎
                                              法  官  吳  淑  惠
　　　　　　　　　　　　　　　　　　　　　　　法　官　黎　惠　萍
右正本證明與原本無異
如不服本判決應於送達後十日內向本院提出上訴狀。
                                              書記官　賈　繼　藩
中    華    民    國      九十一    年      一      月      二十二      日
附錄本案論罪科刑法條全文
刑法第二百七十七條第一項
一傷害人之身體或健康者，處三年以下有期徒刑、拘役或一千元以下罰金。
